行　政　法　院　判　決　　　　　　　　　　　　　八十七年度判字第二○六一號
　　再 審原 告　邦勇企業有限公司
　　代　表　人　甲○○
　　再 審被 告　財政部基隆關稅局
右當事人間因虛報進口貨物事件，再審原告對本院中華民國八十七年五月十四日八十
七年度判字第八六○號判決提起再審之訴，本院判決如左︰
　　主  文
再審之訴駁回。
　　事  實
緣再審原告於民國八十二年六月二十八日委由勝發報關股份有限公司，向再審被告報
運進口汽車乙批（報單號碼：第ＡＡ＼八二＼三四四一＼○○三一號），經再審被告
先行押款放行後，嗣據財政部關稅總局驗估處審查結果，來貨報關時所繳驗之發票（
金額 FOB DM30,000 /UNIT ）與系案結匯銀行華僑銀行民生分行所提供之存檔發票，
其掣發日期及號碼相同，貨名與車身號碼亦與進口時查驗結果相符，惟所載金額（ F
OBDM55,665/UNIT ）不同。經送請駐比利時代表處向供應商查證結果，原報關發票所
列價格不確實，實際交易價格應為 FOB DM55,665/UNIT。再審原告顯有虛報貨物價值
繳驗不實發票、偷漏稅捐之情事，再審被告爰依據海關緝私條例第三十七條第一項規
定處以所漏進口稅額二倍之罰鍰計新台幣（以下同）二四九、三一○元及按同條例第
四十四條規定追徵所漏進口稅捐三五三、一二二元，另按貨物稅條例第三十二條第十
款規定，科處所漏貨物稅額五倍之罰鍰計九四八、九○○元。又依營業稅法第五十一
條第七款之規定，科處漏稅額十倍罰鍰計三六六、○○○元。再審原告不服，聲明異
議，惟因未按規定繳納異議保證金或提供同額擔保，再審被告遂為異議不予受理之通
知，再審原告復循序訴經財政部八十四年八月二十一日台財訴第000000000
號再訴願決定略以：「依貨物稅條例、營業稅法或稅捐稽徵法之規定，對於納稅義務
人不服課徵貨物稅、營業稅及罰鍰之處分，並無需提供擔保或繳納保證金，．．．」
為由，將訴願決定及原處分均撤銷，責由再審被告另為適法之處分。案經再審被告重
核結果，於八十四年八月二十九日以關緝保字第一一七四審（更）號函通知原告於
文到之次日起十四日內繳納所漏進口稅罰鍰金額二分之一保證金一八六、九八三元或
提供同額擔保（即繳納僅含偷漏進口稅部分之異議保證金）；再審原告不服，再聲明
異議，經再審被告八十四年九月二十九日以基普進業二字第七五七五號通知書通知
再審原告略以：有關逃漏進口稅處分部分，再審原告迄未依上開關緝保字第一一七
四審（更）號函辦理繳納保證金或提供擔保，其異議不予受理；另不服貨物稅及罰鍰
所為處分，聲明異議理由經實體審核無足採而維持原處分。再審原告不服，提起訴願
，經訴願決定以再審原告拒不繳納異議保證金，程序不合駁回。再審原告仍表不服，
訴經財政部八十五年三月二十七日台財訴第000000000號再訴願決定略以：
「本案屬代徵稅捐、違章罰鍰部分，並無需提供擔保或繳納保證金，本件原訴願決定
未予區分，均從程序上審理，尚有重行審酌之必要」等由，將訴願決定撤銷，著由原
決定機關另為適法之決定。嗣原決定機關重行審理結果，訴願決定仍維持原處分，再
審原告復經財政部八十五年九月二十四日台財訴第000000000號再訴願決定
略以：「．．．本案仍在行政救濟程序中，尚屬未裁罰確定之案件，有依新增訂稅捐
稽徵法第四十八條之三規定，適用八十四年八月二日修正公布（同年九月一日施行）
營業稅法第五十一條：『．．．按所漏稅額處一倍至十倍罰鍰，．．．』之規定從輕
裁處之餘地。從而本件依營業稅法科處罰鍰部分，有由被告重行審酌之必要。」為由
，將訴願決定及原處分關於違反營業稅法科處罰鍰之部分均撤銷，著由再審被告另為
處分（其餘再訴願駁回），案經再審被告依再訴願決定意旨重行審核結果，本案違反
營業稅法科處罰鍰部分，改以科處再審原告所漏營業稅額三倍之罰鍰計一○九、八○
○元。再審原告猶不服，循序提起行政訴訟，經本院八十七年度判字第八六○號判決
駁回，再審原告復對之提起再審之訴，茲摘兩造再審訴辯意旨於次：
再審原告再審意旨略謂：一、依照司法院釋字第四三九號解釋：海關緝私條例第四十
九條規定，使未能於法定期限內繳納保證金或提供同額擔保之聲明異議人喪失行政救
濟之機會，係對人民訴願及訴訟權利所為不必要之限制，與憲法第十六條所保障人民
權利意旨牴觸，應不再適用。司法院釋字第二一一號解釋相關部分應予變更。二、再
審被告依據財政部關稅總局驗估處以外交部駐比利時代表處簡函比利字第五六四號
中華民國八十二年十月二十八日發文經向供應商查證本案報關發票所列價格均不確實
，請均按實際交易價格FOB DM 55,665/unit核估，又如成立緝案，請加列本處陳秘書
自助為出力人員。駐比利時代表處啟。作為原判決所憑之基礎證物，惟經系案德國供
應商復函指證，經外交部指出顯無索取系案德國供應商原始發票作為比利第五六四
號公文書依據，顯然上述比利字第五六四號公文書顯無向系案供應商索取原始發票
作為請按實際交易價格FOB DM 55,665/unit核估的依據，而自行記載非實際交易價格
FOB DM 55,665/unit作為不實核估，並與系案供應商指證不符合，再審原告不服再審
被告依據財政部關稅總局驗估處以請均按毫無提示出向系供應商親自簽認之證據作為
依據之不實實際交易價格FOB DM 55,665/unit核估本案件作為核稅基準，以該記載不
實的公文書作為原判決所憑之基礎證物。爰依行政訴訟法第二十八條第一款、第八款
規定，提起再審之訴，請判決將鈞院八十七年度判字第八六○號判決廢棄，再訴願決
定、訴願決定及原處分均撤銷等語。
再審被告答辯意旨略謂︰一、按報運貨物進口而有繳驗偽造、變造或不實之發票或憑
證者，依營業稅法第五十一條第七款規定，納稅義務人有其他漏稅事實者，除追徵稅
款外，按所漏稅額處一倍至十倍罰鍰。本案經財政部關稅總局驗估處查明，原告於進
口報關時，有繳驗不實發票虛報貨物價值，逃漏關稅、貨物稅及營業稅之情事，再審
被告依據首揭法條規定，予以論處，於法並無不合。二、至本案訴訟理由各節所稱核
與再審原告前所提行政訴訟及再審之訴之理由雷同，有關答辯理由於再審被告行政訴
訟答辯狀及再審之訴答辯狀中已詳述在，茲請引用之，不另贅述，且本案實體部分
再審原告有虛報貨物價值，繳驗不實發票，逃漏稅費之情事，業經鈞院八十六年度
判字第二七七號、一四四○號、二二八三號及八十七年度判字第八六○號判決駁回在
案。再審原告所提再審之訴，顯無再審理由，請判決予以駁回等語。
    理  由
按行政訴訟法第二十八條第一款所稱適用法規顯有錯誤，係指原判決所適用之法規與
該案應適用之現行法規相違背，或與解釋、判例有所牴觸者而言，若係法律見解之歧
異，則不得謂為適用法規顯有錯誤。又該條第八款所謂證人、鑑定人或通譯就為判決
基礎之證言，鑑定或通譯為虛偽陳述者，係指其虛偽之陳述為判決之基礎者而言，且
證人、鑑定人或通譯必須於供前或供後具結而為虛偽陳述，始有其適用，並以其所為
虛偽陳述，除因證據不足以外之事由，致刑事訴訟不能開始或續行外，應經刑事法院
宣告有罪之判決確定，始得據以提起再審。本件再審原告不服本院八十七年度判字第
八六○號駁回其訴之判決（下稱原判決），對之提起再審之訴。查原判決審理範圍，
祇係本件虛報進口貨物事件之違反營業稅法科處罰鍰部分，此觀之事實欄記載：「復
經財政部八十五年九月二十四日台財訴第000000000號再訴願決定略以：『
．．．本案仍在行政救濟程序中，尚屬未裁罰確定之案件，有依新增訂稅捐稽徵法第
四十八條之三規定，適用八十四年八月二日修正公布（同年九月一日施行）營業稅法
第五十一條：．．．按所漏稅額處一倍至十倍罰鍰，．．．之規定從輕裁處之餘地。
從而本件依營業稅法科處罰鍰部分，有由被告重行審酌之必要。』為由，將訴願決定
及原處分關於違反營業稅法科處罰鍰之部分均撤銷，著由被告另為處分（其餘再訴願
駁回），案經被告依再訴願決定意旨重行審核結果，本案違反營業稅法科處罰鍰部分
，改以科處原告所漏營業稅額三倍之罰鍰計一○九、八○○元。原告依然不服，再經
聲明異議及提起訴願、再訴願，亦均遭駁回，遂提起行政訴訟。」甚明。是本件係指
虛報進口貨物事件違反營業稅法科處罰鍰部分，合先明。次查再審被告以再審原告
虛報貨物價值繳驗不實發票，偷漏稅捐之情事，併依當時營業稅法第五十一條第七款
規定，科處所漏稅額十倍之罰鍰，再審原告不服，聲明異議。再審被告以其未按海關
緝私條例第四十九條規定繳納異議保證金或提供同額擔保，為異議不予受理之通知。
經再審原告先後訴經財政部八十四年八月二十一日台財訴第000000000號再
訴願決定略以：「依貨物稅條例、營業稅法或稅捐稽徵法之規定，對於納稅義務人不
服課徵貨物稅、營業稅及罰鍰之處分，並無需提供擔保或繳納保證金，．．．」為由
，將訴願決定及原處分均撤銷，責由再審被告另為適法之處分。及財政部八十五年三
月二十七日台財訴第000000000號再訴願決定略以：「本案屬代徵稅捐、違
章罰鍰部分，並無需提供擔保或繳納保證金，本件原訴願決定未予區分，均從程序上
審理，尚有重行審酌之必要」等由，將訴願決定撤銷，著由原決定機關另為適法之決
定，均詳如事實欄所載。可知原判決駁回再審原告關於違反營業稅法科處罰鍰之處分
，並無適用海關緝私條例第四十九條之規定。則再審原告主張原判決牴觸司法院釋字
第四三九號解釋云云，顯屬誤會。至再審原告主張原判決依據之外交部駐比利時代表
處比利字第五六四號函交易價格係虛偽不實一節，並未表明何人因而受刑事法院
有罪判決確定或其刑事訴訟不能開始或續行，非因證據不足，核與行政訴訟法第二十
八條第八款規定之要件不合。綜上，本件再審之訴，顯無再審理由，揆諸首揭法條規
定及說明，應予駁回。
據上論結，本件再審之訴為無理由，爰依行政訴訟法第三十三條、民事訴訟法第五百
零二條第二項，判決如主文。
中    華    民    國     八十七      年      十      月      十五       日
                    行 政 法 院 第 二 庭
                                審 判 長 評  事      陳  石  獅
                                         評  事      徐  樹  海
                                         評  事      彭  鳳  至
                                         評  事      黃  合  文
                                         評  事      林  茂  權
右  正  本  證  明  與  原  本  無  異
                                         法院書記官  蘇  金  全
中    華    民    國     八十七      年      十      月      十五       日
